臺北高等行政法院判決　　　　　　　　　　　　　　九十二年度訴字第一○四四號
　　　　　　　　　　　　　　　.
　　原　　　告　薇裕工業股份有限公司
　　代　表　人　甲○○
　　訴訟代理人　丙○○
　　被　　　告　經濟部智慧財產局
　　代　表　人　蔡練生（局長）住同右
　　參　加　人　日商‧日本精工股份有限公司
　　代　表　人　朝香聖一
　　訴訟代理人　乙○○律師
　　　　　　　　楊憲祖律師
　　　　　　　　黃闡億律師
右當事人間因商標異議事件，原告不服經濟部中華民國九十二年一月三日經訴字第○
九一○六一三一二二○號訴願決定，提起行政訴訟。本院判決如左：
    主  文
原告之訴駁回。
訴訟費用由原告負擔。
    事  實
壹、事實概要：
    緣原告薇裕工業股份有限公司於民國（下同）八十九年十二月三十日以「NSKUJ
    」商標（如附圖一），指定使用於商標法施行細則第四十條所定商品及服務分類
    表第十二類之各種汽、機車零件及其組件之萬向接頭、十字接頭商品，向被告經
    濟部智慧財產局申請註冊，經該局准列為審定第九八一一四九號商標，嗣參加人
    日商．日本精工股份有限公司以該審定商標有違商標法第三十七條第七、十二、
    十四款之規定，對之提起異議，經被告審查，認其有違商標法第三十七條第十二
    款之規定，以九十一年九月十八日中台異字第九一○一二六號商標異議審定書為
    系爭商標之審定應予撤銷之處分，原告不服，提起訴願，旋遭駁回，遂向本院提
    起行政訴訟。
貳、兩造聲明：
一、原告聲明求為判決：訴願決定及原處分均撤銷。
二、被告聲明求為判決：
(一)、駁回原告之訴。
(二)、訴訟費用由原告負擔。
參、兩造之爭點：
一、原告主張之理由：
(一)、按原告已有註冊第00000000號「薇裕NSKUJ」商標在案之事實，仍申請
    本件系爭案乃因被告當時行政命令所致，此乃被告違背國際商業行為扼殺我國企
    業在國際競爭上之政策始然，申請商標需以中文為主英文為輔即為其一例。所以
    本系爭案再為提起相同於註冊第00000000號「薇裕NSKUJ」商標之申請
    ，乃受到被告前身「經濟部中央標準局」就申請延展核准之發函後段規定所致，
    才會再提出另件商標申請註冊一案，該函規定：「商標專用權以請准註冊之商標
    為限，．．．，若欲單獨使用外文部份於外銷商品者，請另申請聯合商標之註冊
    ，以符合現行商標法之規定。」，是此，本系爭案乃遵依該函文而再提出另件商
    標申請，並將該「NSK」英文字體直接摘錄而提出申請註冊，並無違誤。再者，
    本件主管審查委員以本系爭案之圖樣上有一「NSK」英文字，就認定本系爭案為
    近似於據以異議之註冊第四三六七一號「日精工及圖NSK」（如附圖二），實有
    斷章取義之嫌；「薇裕NSKUJ」商標之註冊案，如為近似之商標，為何被告會核
    准該註冊案暨延展在案。又本系爭之商標再為提出申請，而不申請為聯合於註冊
    第00000000號「薇裕NSKUJ」之聯合商標，實乃為商標法所限制，因註
    冊第00000000號已為聯合商標，所以本系爭案不可能依附於其下；本系
    爭案本不用再為申請，惟受到不當不明之行政命令要求後，再依法提出申請，現
    又受到不當之審定謂為近似之商標圖樣，尤嫌無據。
(二)、綜前論結，本系爭案商標圖樣上之英文「NSKUJ」乃為自創，而非襲用自他人所
    用商標，此有本原告所有他案商標註冊第六三五三九二號「薇裕NSKUJ」商標延
    展核准再註冊可以佐證之；且依本系爭案之英文字數及唱呼與據以異議案之商標
    字數又都完全不同，因此兩者性質差異頗大，其消費市場亦不同，所以在兩案商
    標圖樣外文字有很大差異的情況下，又為不同消費點，一般消費者於異時異地隔
    離觀察或連續唱呼時，應無致混同誤認而購買之虞，已無庸置疑。本系爭案非為
    「襲用他人商標」，亦非以「不公平競爭」為目的才申請之案件，乃在所有他案
    商標之專用權期限內，暨遵依被告之行政規範要件之命令才再為提出申請本系爭
    案之商標註冊，應知本系爭案並無混同誤認之問題發生，是此，即無違反商標法
    第三十七條第十二款之規定，灼然至明。
二、被告主張之理由：
    查本件系爭審定第九八一一四九號「NSKUJ」商標圖樣，與參加人據以異議之註
    冊第四三六七一號「日精工及圖NSK」商標圖樣相較，二者均僅由單純之外文所
    構成，外觀上均有較為引人注意之起首多數字母「NSK」，僅字尾字母「UJ」有
    無之差，且其字體書寫一致，均為大寫印刷字體，此外，並無其他足資區辨之文
    字圖樣，於異時異地隔離觀察，外觀上易使商品購買人產生為同一系列商標之聯
    想而致混淆混認之虞，應屬構成近似之商標，二者復均指定使用於「各種汽、機
    車及其零組件」等同一或類似商品，自有首揭法條規定之適用。至原告主張本件
    系爭商標係出之註冊第六三五三九二號「薇裕NSKUJ」商標而來，並稱被告之中
    台異字第八三○五二二號商標異議審定書亦認定二者不構成近似乙節；核查該案
    所稱之註冊第六三五三九二號「薇裕NSKUJ」商標係由中文「薇裕」及外文「
    NSKUJ」所組成，與本件系爭商標僅由單純外文「NSKUJ」所構成不同，案情仍屬
    有異，基於商標審查個案拘束原則，尚不得比附援引執為本案應為相同處分之論
    據。又本件商標既應依商標法第三十七條第十二款規定撤銷其審定，則其是否尚
    有違反同法條第七、十四款之規定，自毋庸再予審究，併予敘明。
三、參加人主張之理由：
(一)、按商標圖樣「相同或近似於他人同一商品或類似商品之註冊商標者」不得申請註
    冊，為修正前商標法第三十七條第十二款所明定。經查，系爭商標圖樣即有該款
    規定之情形：
１、系爭商標與據以異議商標圖樣構成近似：
    系爭商標與據以異議商標圖樣相較，二者均僅由單純之外文所構成，外觀上均有
    較為惹人注意之起首多數字母「NSK」，僅末尾字母「UJ」有無之別，且均以大
    寫印刷字體表現，此外，並無其他足資區辨之文字圖樣，於異時異地隔離觀察，
    外觀上易使商品購買人產生為同一系列商標之聯想而致混淆混認之虞。系爭商標
    圖樣中之「UJ」字樣即為其指定使用之商品－萬向接頭之英文「Universal
    Joint」之縮寫，原告實際商品上亦標明該「Universal Joint」英文，且刻意將
    「NSK」與「UJ」隔開，顯易使人誤認其商品為「NSK」品牌的萬向接頭，是於實
    際交易之際亦有使相關消費者誤認二商標為同一來源，或誤認二商標之商品為同
    一來源之系列商品，或誤認二商標之使用人間存在關係企業、授權關係、加盟關
    係或其他類似關係之虞。
２、系爭商標與據以異議商標所指定使用之商品屬於同一或類似：
    系爭商標指定使用之「各種汽、機車零件及其組件之萬向接頭、十字接頭」與據
    以異議之註冊第四三六七一號商標所指定使用之「汽機車及其零組件」、註冊第
    四三○五五號「NSK」商標所指定使用之軸承、滾珠軸承、輥軸承、滾針軸承等
    商品同屬汽、機車零組件商品，此有經濟部智慧財產局商品及服務近似檢索參考
    資料可供參酌。因此，系爭商標符合商標法第三十七條第十二款規定之情形，足
    堪認定。
(二)、次按原告主張二造商標商品消費市場不同云云，惟查原告並未舉證證明其商品之
    消費市場何在，與據以異議商標商品之消費市場有何不同之處，僅泛稱二者消費
    市場不同，不足採信。如前述，二商標指定使用之商品同屬汽機車之零組件商品
    ，其用途、功能、行銷管道與場所、買受人、原材料、產製者等均具有共同或關
    聯之處，依一般社會通念及市場交易情形，易使一般商品購買人誤認其為來自相
    同或雖不相同但有關聯之來源。又原告聲稱系爭商標外文係直接摘錄自其註冊第
    六三五三九二號「薇裕NSKUJ」商標圖樣中之外文，其依循被告八十七年八月十
    七日台商伍肆壹字第二一三○○○號函文指示，申請註冊，並無違誤云云，惟上
    開函文雖印有「商標專用權以請准註冊之商標為限，以中文、外文及圖形之聯合
    式申准註冊，若欲單獨使用外文部分於外銷商品者，請另申請聯合商標之註冊，
    以符合現行商標法之規定。」，惟非謂原告若摘錄其已註冊之商標圖樣上之外文
    ，申請商標註冊，則無庸審查，應即獲准註冊，原告之主張顯有誤解。
(三)、原告援引含有「NSKUJ」字樣之註冊第六三五三九二號「薇裕NSKUJ」商標，質疑
    被告審查之公正性，主張本件系爭商標亦應比照辦理，准其註冊，惟該註冊第六
    三五三九二號商標另含有字體極大之中文「薇裕」，可資分辨，而系爭商標則純
    以外文「NSKUJ」表現，況他案商標獲准註冊為另案是否妥適問題，實無從比附
    援引，執為系爭商標亦應准予註冊之論據。綜上，系爭商標實有違商標法第三十
    七條第十二款之規定，應不准註冊，被告所為撤銷審定之處分及經濟部駁回訴願
    之決定並無不當，原告之訴顯無理由。
    理  由
一、商標圖樣「相同或近似於他人同一商品或類似商品之註冊商標者」，不得申請註
    冊，為商標法第三十七條第十二款所明定。而商標圖樣之近似，以具有普通知識
    經驗之購買人，於購買時施以普通所用之注意，有無混同誤認之虞判斷之，復為
    同法施行細則第十五條第一項所明定。
二、查本件被告係認系爭審定第九八一一四九號「NSKUJ」商標圖樣與據以異議之註
    冊第四三六七一號「日精工及圖NSK」商標圖樣之外文近似，異時異地隔離觀察
    ，客觀上，難謂無使一般商品購買人產生混同誤認之虞，二者應屬構成近似之商
    標，復均指定使用於同一或類似商品，自有首揭法條規定之適用，乃為系爭商標
    之審定應予撤銷之處分。
三、原告不服，循序提起本件行政訴訟，主張：按商標專用權以請准註冊之商標為限
    ，若欲單獨使用外文部份於外銷商品者，應另申請聯合商標之註冊，以符合現行
    商標法之規定。因此本系爭案提出另件商標申請，並將「NSKUJ」英文字體直接
    摘錄而提出申請註冊，並無違誤。且依本系爭案之英文字數及唱呼與據以異議案
    之商標字數又都完全不同，兩者性質差異頗大，消費市場亦不同，一般消費者於
    異時異地隔離觀察或連續唱呼時，應無致混同誤認而購買之虞云云。
四、本院判斷如下：
(一)、經查，系爭商標與據以異議商標圖樣相較，二者均僅由單純之外文所構成，外觀
    上均有較為惹人注意之起首多數字母「NSK」，僅字尾字母「UJ」有無之別，二
    者字體書寫方式及其大寫印刷字體復屬一致，且無其他足資區辨之文字或圖樣，
    於異時異地隔離觀察，外觀上，難謂無致具有普通知識、經驗之購買人，於購買
    時產生為同一系列商標之聯想而致混淆誤認之虞，應屬構成近似之商標，況系爭
    商標圖樣中之「UJ」字樣即為其指定使用之商品－萬向接頭之英文「Universal
    Joint」之縮寫，原告實際商品上亦標明該「Universal Joint」英文，且刻意將
    「NSK」與「UJ」隔開，顯易使人誤認其商品為「NSK」品牌的萬向接頭，是於實
    際交易之際亦有使相關消費者誤認二商標為同一來源，或誤認二商標之商品為同
    一來源之系列商品，或誤認二商標之使用人間存在關係企業、授權關係、加盟關
    係或其他類似關係之虞。系爭商標與據以異議商標圖樣構成近似，應可認定。原
    告主張：二商標圖樣整體上並不近似云云，自非可採。
(二)、系爭商標指定使用之「各種汽、機車零件及其組件之萬向接頭、十字接頭」與據
    以異議之註冊第四三六七一號商標所指定使用之「汽機車及其零組件」、註冊第
    四三○五五號「NSK」商標所指定使用之軸承、滾珠軸承、輥軸承、滾針軸承等
    商品同屬汽、機車零組件商品，此有經濟部智慧財產局商品及服務近似檢索參考
    資料可供參酌。原告主張二造商標商品消費市場不同云云，惟查原告並未舉證證
    明其商品之消費市場何在，與據以異議商標商品之消費市場有何不同之處，僅泛
    稱二者消費市場不同，不足採信。況二商標指定使用之商品同屬汽機車之零組件
    商品，其用途、功能、行銷管道與場所、買受人、原材料、產製者等均具有共同
    或關聯之處，依一般社會通念及市場交易情形，易使一般商品購買人誤認其為來
    自相同或雖不相同但有關聯之來源。原告主張，殊不足採。
(三)、又原告主張系爭商標外文係直接摘錄自其註冊第六三五三九二號「薇裕NSKUJ」
    商標圖樣中之外文，其依循被告八十七年八月十七日台商伍肆壹字第二一三○○
    ○號函文指示，申請註冊，並無違誤云云，惟上開函文雖印有「商標專用權以請
    准註冊之商標為限，以中文、外文及圖形之聯合式申准註冊，若欲單獨使用外文
    部分於外銷商品者，請另申請聯合商標之註冊，以符合現行商標法之規定。」，
    惟非謂原告若摘錄其已註冊之商標圖樣上之外文，申請商標註冊，則無庸審查，
    應即獲准註冊，原告之主張顯有誤解。
(四)、另原告所舉註冊第六三五三九二號「薇裕NSKUJ」聯合商標，曾經被告中台異字
    第八三○五二二號商標異議審定書，認定二者不構成近似乙節，經核該註冊第六
    三五三九二號商標另含有字體極大之中文「薇裕」，可資分辨，而系爭商標則純
    以外文「NSKUJ」表現，二者商標圖樣不盡相同，案情有別，自不得比附援引，
    執為本件有利之論據，附此敘明。又本件系爭商標既應依商標法第三十七條第十
    二款規定撤銷其審定，則其是否尚有違反同法條第七、十四款之規定，自毋庸再
    予審究，併予指明。
五、從而，被告依首揭規定，為系爭商標之審定應予撤銷之處分，並無不合。訴願決
    定遞予駁回，亦無違誤，均應予維持。本件原告之訴為無理由，應予駁回。
據上論結，本件原告之訴為無理由，爰依行政訴訟法第九十八條第三項前段，判決如
主文。
中　　　華　　　民　　　國　　九十三　　年　　　六　　　月　　 十一 　　日
                                臺 北 高 等 行 政 法 院  第 五 庭
                                            審 判 長 法  官  張瓊文
                                                     法  官  帥嘉寶
                                                     法  官  劉介中
右為正本係照原本作成。
如不服本判決，應於送達後二十日內，向本院提出上訴狀並表明上訴理由，如於本判
決宣示後送達前提起上訴者，應於判決送達後二十日內補提上訴理由書（須按他造人
數附繕本）。
中　　　華　　　民　　　國　　九十三　　年　　　六　　　月　　 十一 　　日
                                                     書記官  黃明和
